【裁判字號】    97,台上,913
【裁判日期】    970306
【裁判案由】    重傷等罪
【裁判全文】
最高法院刑事判決              九十七年度台上字第九一三號
上  訴  人  甲○○
選任辯護人  陳文億律師
上列上訴人因重傷等罪案件，不服台灣高等法院中華民國九十四
年五月四日第二審判決（九十三年度上訴字第三三九八號，起訴
案號：台灣台北地方法院檢察署九十一年度偵字第二一一六四號
），提起上訴，本院判決如下：
    主  文
上訴駁回。
    理  由
一、重傷部分
按刑事訴訟法第三百七十七條規定，上訴於第三審法院，非以判
決違背法令為理由，不得為之。是提起第三審上訴，應以原判決
違背法令為理由，係屬法定要件。如果上訴理由書狀並未依據卷
內訴訟資料，具體指摘原判決不適用何種法則或如何適用不當，
或所指摘原判決違法情事，顯與法律規定得為第三審上訴理由之
違法情形，不相適合時，均應認其上訴為違背法律上之程式，予
以駁回。本件原判決認定上訴人甲○○（外號「史特龍」）於民
國九十一年六月二十七日凌晨，與汪威憲等人在台北市○○○路
○段二三五號三樓「蘭桂坊PUB」飲酒餐敘；陳志昇（藝名陳昇
）亦與黃振榮等人在該店飲酒餐敘。上訴人因不滿陳志昇未向其
敬酒致意，心生不滿，於同日二時許，撥打門號0000000
000號行動電話之不詳姓名持有者，囑其召集數名身穿黑衣之
不詳姓名成年男子，於同日四時三十五分許前往該店，與上訴人
共同基於使人受重傷之犯意聯絡，先由上訴人至陳志昇身旁踹其
座椅，並稱：「我已經告訴過你，我是混哪個道上，你喝酒還不
給我面子」等語，繼由該數名黑衣男子分持酒瓶及金屬製水壺，
朝陳志昇頭部接續重擊、毆打，致陳志昇受有頭部外傷併兩側硬
腦膜上出血、顱骨骨折、右上臂撓骨神經疑外傷等傷害，倖經送
醫急救，始未造成重傷之結果等情，因而撤銷第一審之判決，改
判仍論處上訴人共同使人受重傷罪刑。已敘明其所憑之證據及認
定之理由，而以上訴人否認犯罪所持之辯解為不足採，詳予指駁
。所為論敘，俱有卷存之證據資料可資覆按，從形式上觀察，並
無判決違背法令之情形存在。復查原判決採憑告訴人陳志昇，證
人黃振榮、周恆毅、劉靜德、陳育漢、余奕承等人所為之陳述，
參酌「蘭桂坊PUB」監視錄影帶所翻拍之照片，顯示案發前在店
內撥打行動電話之黑衣男子即係上訴人，且為上訴人所承認，暨
其行動電話通聯紀錄所示通聯時間、對象及基地台位置等情狀，
綜合研析判斷，認上訴人確因陳志昇敬酒問題，心生不快，而以
行動電話召來數名黑衣男子共同毆打陳志昇。至於證人汪威憲、
吳景龍等人在第一審法院詰問時，對於案發時上訴人與陳志昇互
動情形，均表示不清楚，尚不足為有利於上訴人之證明，已詳敘
其斟酌取捨而得心證之理由。上訴意旨猶擷取其中片段資料，憑
己見為不同之評價，執以指摘原判決違法，難謂符合第三審上訴
之法定要件。再查陳志昇因被毆打而受有頭部外傷併兩側硬腦膜
上出血、顱骨骨折、右上臂撓骨神經疑外傷等傷害，右手使用之
功能亦受影響，經緊急開顱手術取出血塊後，恢復情況良好，僅
右手手指有時對極精細之動作（如彈吉他）稍有影響，未致重傷
之結果。惟上訴人糾眾分持酒瓶及金屬製水壺，朝陳志昇頭部接
續重擊、毆打，造成前述傷害，若非緊急就醫，施予開顱手術得
宜，即可能造成重傷之結果，上訴人具有重傷之犯意甚明，判決
內併已詳酌財團法人國泰綜合醫院覆函、病歷摘要、診斷證明書
及證人即醫師劉康男所為之證言，剖析論敘綦灼（見原判決第十
八頁第三行至第二十頁第十一行）。上訴意旨對於原判決所為之
論斷究竟如何違背法令，未加具體指摘，僅否認係重傷害，而為
單純之事實上爭執，尤非適法之第三審上訴理由。又稽之九十一
年八月一日偵查筆錄，檢察官於是日僅訊問劉靜德、陳育漢，另
周恒毅、黃振榮等人則係同年七月三十一日訊問（見四二四四號
偵查卷第一三四頁至第一三六頁、第一四六頁至第一四七頁），
日期不同，殊無上訴意旨所稱九十一年八月一日偵查筆錄中關於
周恒毅、黃振榮部分散失不全之情事。原判決認上訴人撥打「0
000000000號行動電話持有者（該電話登記為蔡偉雄）
」（見原判決事實欄第七行至第八行），並非認撥打該電話予蔡
偉雄，而行動電話持有人與登記名義人不同，亦無違經驗法則。
蔡偉雄是否共同犯罪或另有其人，不影響上訴人應負之正犯責任
，原審未加調查說明，不生違背法令之問題。上訴意旨其餘所稱
上開不詳姓名男子與陳志昇並無深仇大恨，其共同毆打陳志昇，
目的只求教訓，顯無重傷之意思，何況該等男子並非上訴人召喚
而來，不應由上訴人負責；原判決不採證人汪威憲、吳景龍等人
所為之證言，有違論理法則等各節，漫就原審採證認事職權之適
法行使及判決內已明白論斷之事項，任意指摘，與法律規定得為
第三審上訴理由之違法情形，不相適合。其上訴為違背法律上之
程式，應予駁回。
二、傷害部分
查刑事訴訟法第三百七十六條所列各罪之案件，經第二審判決者
，不得上訴於第三審法院，法有明文。原判決關於上訴人另行起
意傷害黃振榮部分（上訴人未聲明僅就重傷部分上訴，關於傷害
部分亦視為已全部上訴），係依刑法第二百七十七條第一項論處
罪刑，乃最重本刑為三年以下有期徒刑之罪，核屬刑事訴訟法第
三百七十六條第一款之案件，既經第二審判決，自不得上訴於第
三審法院，上訴人猶提起上訴，於法不合，併應駁回之。
據上論結，應依刑事訴訟法第三百九十五條前段，判決如主文。
中    華    民    國  九十七  年    三    月    六    日
                      最高法院刑事第十二庭
                          審判長法官  花  滿  堂
                                法官  黃  正  興
                                法官  陳  東  誥
                                法官  林  錦  芳
                                法官  王  居  財
      本件正本證明與原本無異
                                      書  記  官
中    華    民    國  九十七  年    三    月    十    日
                                                    m


司法院資訊處製作；財團法人民間司法改革基金會備份。
